臺灣彰化地方法院刑事附帶民事判決
110年度附民字第368號
原      告  謝欣蓓



被      告  曾立安
上列被告因加重詐欺案件（本院110年度訴字第1055號），經原
告提起附帶民事訴訟，請求損害賠償，本院於民國111年3月11日
言詞辯論終結，判決如下︰
    主      文
被告應給付原告新臺幣玖萬玖仟玖佰柒拾元，及自民國一百一十
年十二月二十五日起至清償日止，按年息百分之五計算之利息。
本判決得假執行；但被告如以新臺幣玖萬玖仟玖佰柒拾元為原告
預供擔保後，得免為假執行。
    事實及理由
一、程序方面：按原告於判決確定前，得撤回訴之全部或一部，
    但被告已為本案之言詞辯論者，應得其同意；而訴之撤回應
    以書狀為之，但於期日，得以言詞向法院或受命法官為之，
    民事訴訟法第262條第1項、第2項分別定有明文。故原告於
    被告為本案之言詞辯論前撤回其訴者，無須徵得被告之同意
    ，即生訴之撤回之效力（最高法院80年度台抗字第246號裁
    判意旨參照）。經查，原告起訴時，訴之聲明原為請求被告
    應給付新臺幣（下同）100萬元及遲延利息，並主張其遭被
    告所屬之詐欺集團詐騙而先後匯款共計100萬元。然而，檢
    察官起訴及本院刑事一審判決認定被告有參與提領之款項，
    僅為原告於110年6月21日下午4時36分、40分許，匯款至郵
    局帳號0000000-0000000號帳戶（戶名徐之強，下稱系爭帳
    戶）之49,985元、49,985元，並未包含原告其餘被騙匯款部
    分。且原告於民國111年3月11日言詞辯論期日時，當庭表示
    僅就上開49,985元、49,985元請求被告賠償，其餘部分撤回
    。又彼時尚未進行兩造言詞辯論程序，是原告已生合法撤回
    效力，核先敘明。
二、原告起訴主張：
　㈠詐欺集團謊稱原告先前網路購物時，被誤列批發商，須解除
    名單云云，致原告陷於錯誤，依指示匯款49,985元、49,985
    元。
  ㈡並聲明：
  ⒈被告應給付原告99,970元，並自起訴狀繕本送達之翌日起至
    清償日止，按週年利率百分之5計算之利息。
  ⒉原告願供擔保，請准宣告假執行。
三、被告答辯：承認有參與帳戶提款，對起訴狀所載均不爭執，
    同意原告之請求，只是現在沒有錢賠償等語。
四、得心證之理由：
  ㈠按附帶民事訴訟之判決，應以刑事訴訟判決所認定之事實為
    據，刑事訴訟法第500條前段定有明文。查被告於民國110年
    5月間起，經胡家傑介紹而加入其所屬詐欺集團，擔任領款
    車手，並約定報酬為當日提領金額之百分之一。之後被告與
    周佳勳、真實姓名年籍不詳綽號「昇鴻」之人及其等所屬詐
    騙集團成員間，共同基於意圖為自己不法所有之詐欺取財及
    洗錢之個別犯意聯絡，先由詐欺集團成員於110年6月21日，
    以電話謊稱列批發商須解除扣款云云，致原告陷於錯誤，依
    指示操作提款機，而於同日下午4時36分、40分許，匯款49,
    985元、49,985元至系爭帳戶。再由「昇鴻」指示被告，於
    同日下午4時54分18秒、55分30秒、下午5時15分36秒許，在
    彰化縣○○市○○路0段00號彰化南瑤郵局，提領60,000元、39,
    000元、51,000元。被告當日領款完畢後，在彰化縣彰化市
    某處，將包含上開提領款項在內之全部提領款項交予周佳勳
    等事實，業經本院以110年度訴字第1055號刑事判決，判處
    被告罪刑在案，有該刑事判決可稽，是原告主張被告有共同
    詐欺取財之侵權行為事實，自堪信為真實。
  ㈡按因故意或過失不法侵害他人權利者，負損害賠償責任。故
    意以背於善良風俗之方法，加損害於他人者亦同。數人共同
    不法侵害他人之權利者，連帶負損害賠償責任；造意人及幫
    助人視為共同行為人，民法第184條第1項、同法第185條定
    有明文；且負損害賠償責任者，除法律另有規定或契約另有
    訂定外，應回復他方損害發生前之原狀，民法第213條第1項
    亦有明文；又民法第213條第2項所謂因回復原狀而應給付金
    錢者，例如所侵害者為金錢，則應返還金錢（最高法院56年
    台上字第1863號判決意旨參照）。查原告確因被告參與提領
    、轉交原告被騙匯出之款項，致原告受有49,985元、49,985
    元，共計99,970元之財產上損害，雖無證據證明係被告對原
    告實施詐騙行為，然被告既有共同參與詐騙原告之行為，自
    屬共同侵權行為人，依民法第185條第1項規定，對原告所受
    損害自應負損害賠償責任。從而，原告依侵權行為之法律關
    係，請求被告賠償其99,970元，自屬有據。
  ㈢末按給付無確定期限者，債務人於債權人得請求給付時，經
    其催告而未為給付，自受催告時起，負遲延責任。其經債權
    人起訴而送達訴狀，或依督促程序送達支付命令，或為其他
    相類之行為者，與催告有同一之效力。遲延之債務，以支付
    金錢為標的者，債權人得請求依法定利率計算之遲延利息；
    應付利息之債務，其利率未經約定，亦無法律可據者，週年
    利率為5％，民法第229條第2項、第233條第1項前段及第203
    條分別定有明文。本件原告對被告之侵權行為債權，核屬無
    確定期限之給付，自應經原告之催告而未為給付，被告始負
    遲延責任。又原告已對被告提起刑事附帶民事訴訟，且起訴
    狀繕本已於110年12月24日送達予被告，有本院送達證書為
    證，應自該書狀送達被告時始生催告之效力，又被告迄今仍
    未給付，自應負遲延責任。從而，原告請求被告自刑事附帶
    民事起訴狀繕本送達翌日即110年12月25日起至清償日止，
    按年利率5％計算之利息，於法有據，應予准許。
五、綜上所述，原告本於侵權行為之法律關係，請求被告給付99
    ,970元，及自110年12月25日起至清償日止，按年利率百分
    之5計算之利息，為有理由，應予准許。
六、原告雖陳明願供擔保，聲請宣告假執行，惟因原告勝訴部分
    本院所命給付之金額未逾50萬元，依民事訴訟法第389條第1
    項第5款規定，法院應依職權宣告假執行。另依民事訴訟法
    第392條第2項，本院得依聲請或依職權宣告被告預供擔保，
    或請求標的物提存而免為假執行，爰依聲請宣告被告預供擔
    保得免為假執行之擔保金額。
七、本件事證已臻明確，兩造其餘攻擊防禦方法及所提證據，經
    本院斟酌後，認均不足以影響本判決之結果，自無逐一詳予
    論駁之必要，併此敘明。
八、本件係刑事附帶民事訴訟事件，依刑事訴訟法第505條第2項
    之規定，免納裁判費用，且在本院審理期間，復無其他訴訟
    費用，爰不諭知訴訟費用之負擔。
中　　華　　民　　國　　111 　年　　3 　　月　　21　　日
                  刑事第六庭    法      官  張琇涵
以上正本證明與原本無異。
如不服本判決應於收受判決後20日內向本院提出上訴書狀，並應
敘述具體理由。其未敘述上訴理由者，應於上訴期間屆滿後20日
內向本院補提理由書( 均須按他造當事人之人數附繕本) 「切勿
逕送上級法院」。
中　　華　　民　　國　　111 　年　　3 　　月　　21　　日
                                書  記  官  潘佳欣